【裁判字號】    89,簡上,91
【裁判日期】    891220
【裁判案由】    損害賠償
【裁判全文】
臺灣新竹地方法院民事判決  八十九年度簡上字第九一號
    上  訴  人  乙○○
    送達代收人  林思銘律師
    被  上訴人  甲○○
右當事人間請求損害賠償事件，上訴人對於中華民國八十九年五月三十一日臺灣新竹
地方法院竹北簡易庭八十九年度竹北簡字第九二號判決提起上訴，本院判決如左：
    主    文
上訴駁回。
第二審訴訟費用由上訴人負擔。
    事    實
甲、上訴人方面：
一、聲明：求為判決：
（一）原判決不利於上訴人部分廢棄。
（二）右廢棄部分，被上訴人在第一審之訴及假執行之聲請駁回。
二、陳述：
    本件上訴人於事發當時即民國八十八年五月二十八日亦為被上訴人與其父兄共同
    毆打腳踢成傷，造成前額巨大裂傷１Ｘ１０公分，上背部及右前臂挫傷，於同日
    急診縫合，是以被上訴人之共同傷害行為，係侵害上訴人之身體健康權，依民法
    第一百八十四條、第一百九十五條之規定，上訴人得請求精神慰撫金之賠償，是
    此部分請求被上訴人賠償新台幣（下同）三十萬元，並以此數額與被上訴人之請
    求抵銷之。又上訴人只有國中畢業，為一木工師傅，平均月薪才二萬元，原審判
    賠三十萬元，顯然過高，是請求酌減。
三、證據：提出天主教湖口仁慈醫院診斷書一件、相片三紙為證。
乙、被上訴人方面：
一、聲明：求為判決駁回上訴。
二、陳述：除與原判決記載相同者，茲引用外，補稱：
    上訴人主張伊於事發當時即八十八年五月二十八日，遭被上訴人與父兄共同毆打
    成傷，全非事實，案發當時，上訴人躲在衣櫃裡不敢出來，雙方用力拉扯之後，
    上訴人才出來，管區警員亦到場，被上訴人未見上訴人有受傷情事；退萬步言，
    上訴人縱有受傷，為何當時不敢提出傷害告訴，顯見上訴人所提出診斷證明及相
    片，均非實在，自不能以此請求抵銷。又上訴人係從事專業之室內設計裝潢工程
    師，其收入可觀，並擁有百萬進口轎車代步，並非一名小工；被上訴人亦因此事
    件已與配偶離婚，故原審判決並無不當，爰請求駁回上訴。
三、證據：除援用第一審所提證據外，補提戶籍謄本、八十八年度各類所得扣繳暨免
    扣繳憑單各一件為證。
丙、本院依職權調取本院八十九年度易字第二００號刑事卷，暨向財政部台灣省北區
    國稅局新竹縣分局調取兩造八十七年度納稅資料參辦。
    理    由
一、本件上訴人經合法通知，未於言詞辯論期日到場，核無民事訴訟法第三百八十六
    條所列各款情形，爰依被上訴人之聲請，准由其一造辯論而為判決。
二、本件被上訴人起訴主張上訴人明知訴外人陳君惠係被上訴人之妻，為有配偶之人
    ，竟基於相姦之概括犯意，自八十八年二、三月間起，連續在新竹縣湖口鄉○○
    路一０二四巷三二號五樓陳君惠之住處，與陳君惠相姦前後十餘次，嗣於八十八
    年五月二十八日凌晨，為被上訴人會同警員於上開住處查獲，經被上訴人提出刑
    事告訴，本院以八十九年度易字第二００號刑事判決處上訴人有期徒刑三月確定
    在案，為此依侵權行為之法律關係，請求上訴人給付被上訴人精神慰撫金五十萬
    元等語。上訴人於原審審理時經合法通知未到場，亦未提書狀答辯，嗣於本院則
    以上訴人於事發當時即八十八年五月二十八日，亦為被上訴人與其父兄共同毆打
    腳踢成傷，造成前額巨大裂傷１Ｘ１０公分，上背部及右前臂挫傷，於同日急診
    縫合，是以被上訴人之共同傷害行為，係侵害上訴人之身體健康權，依民法第一
    百八十四條、第一百九十五條之規定，上訴人得請求精神慰撫金之賠償，是此部
    分請求被上訴人賠償三十萬元，並以此數額與被上訴人之請求抵銷等語，資為抗
    辯。
三、查被上訴人主張與訴外人陳君惠原係夫妻關係（兩人嗣於八十八年六月四日離婚
    ），上訴人明知訴外人陳君惠係被上訴人之妻，竟仍自八十八年二、三月間起，
    連續在新竹縣湖口鄉○○路一０二四巷三二號五樓與陳君惠相姦多次，並經本院
    刑事庭以上訴人連續與有配偶之人相姦，判處有期徒刑三月之事實，業據被上訴
    人於原審提出本院八十九年度易字第二００號刑事判決書暨於本院提出戶籍謄本
    各一件為證，復經本院依職權調取上開刑事卷宗閱明無訛，並為上訴人所不否認
    ，是被上訴人之主張，應堪信為實在。
四、按民法第一百八十四條第一項前段規定，以權利之侵害為侵權行為要件之一，故
    有謂非侵害既存法律體系所明認之權利，不構成侵權行為。惟同法條後段規定，
    故意以背於善良風俗之方法加害於他人者，亦同。則侵權行為係指違法以及不當
    加損害於他人之行為而言，至於侵害係何權利，要非所問。而所謂違法以及不當
    ，不僅限於侵害法律之權利，即違反保護個人法律之規定，或廣泛悖反規律社會
    生活之根本原理的公序良俗者，亦同，此觀最高法院五十五年台上字第二０五三
    號判例意旨即明。婚姻係以夫妻之共同生活為目的，配偶應互相協力保持共同生
    活之圓滿安全及幸福，而夫妻互守忠誠義務，係為確保共同生活之圓滿安全及幸
    福之必要條件，一方配偶與他人之通姦行為，違反婚姻契約之忠誠義務，足以破
    壞共同生活之圓滿安全及幸福；而相姦者與一方配偶相姦之行為，亦足以破壞夫
    妻間之共同生活，非法之所許，是故從公序良俗之觀點而言，配偶一方之通姦行
    為及相姦人之相姦行為，均係以違法不當背於善良風俗之方法加損害於婚姻之他
    造配偶明確。本件被上訴人婚姻生活之圓滿安全與幸福，因上訴人所為悖反公序
    良俗之相姦行為而遭破壞，精神上受有相當之打擊，依社會一般通念，對於被上
    訴人之社會評價自與婚姻圓滿狀況中有所差異，被上訴人之名譽因而受到損害，
    而上訴人之侵權行為係被上訴人名譽受到損害之原因，故被上訴人主張上訴人應
    依法就被上訴人所受非財產上損害負賠償責任，洵屬正當。
五、次按民法第一百九十五條第一項所謂之「相當之金額」，應以實際加害情形與其
    名譽是否重大，及被害人之身分、地位、與加害人經濟狀況等關係定之，最高法
    院四十七年台上字第一二二一號判例可資參照。又精神慰藉金之酌定，應斟酌兩
    造身分、地位、經濟狀況、加害程度，被害人所受痛苦程度及其他各種情形．．
    ．，亦有最高法院五十一年台上字第二二三號判例要旨可資參照。本件上訴人明
    知陳君惠為被上訴人之配偶，竟與之為相姦行為，已侵害被上訴人之名譽權，上
    訴人自應依法負非財產上之損害賠償。經查被上訴人與訴外人陳君惠於八十三年
    一月八日結婚，育有二位子女，因上訴人之行為，致使被上訴人夫妻共同生活之
    圓滿安全及幸福遭受破壞終致離婚，被上訴人精神上所受之痛苦可見一斑；又被
    上訴人任職生旺實業股份有限公司，擔任廠長職務，每月平均收入八萬餘元，名
    下有不動產數筆暨其他投資等情，此有被上訴人於原審提出之員工職務證明書、
    於本院提出之扣繳憑單、暨本院依職權向財政部國稅局調取之歸戶財產查詢清單
    等件在卷可稽；而上訴人國中畢業，擔任木工師傅，平均月薪二萬餘，亦據上訴
    人自承在卷，是本院審酌兩造之身分、地位、經濟情況、被上訴人受害之程度等
    情，認原審命上訴人應賠償被上訴人三十萬元之精神慰撫金，核屬相當。
六、末按當事人主張有利於己之事實者，就其事實有舉證之責任，民事訴訟法第二百
    七十七條定有明文。又按民事訴訟如係由原告主張權利者，應先由原告負舉證之
    責，若原告先不能舉證，以證實自己主張之事實為真實，則被告就其抗辯事實即
    令不能舉證，或其所舉證據尚有疵累，亦應駁回原告之請求，最高法院十七年上
    字第九一七號判例意旨參照。查上訴人雖抗辯其於事發當時即八十八年五月二十
    八日，遭被上訴人與其父兄共同毆打成傷，造成前額巨大裂傷１Ｘ１０公分，上
    背部及右前臂挫傷，被上訴人之共同侵害上訴人之身體健康權行為，依民法第一
    百八十四條、第一百九十五條之規定，請求被上訴人賠償精神慰撫金三十萬元，
    並以之與被上訴人之請求抵銷云云，並提出診斷書一件、相片三紙為證，然為被
    上訴人所否認。經查八十八年五月二十八日凌晨零時，被上訴人係偕同被上訴人
    之父、二位兄長一起進入新竹縣湖口鄉○○路一０二四巷三二號五樓，嗣被上訴
    人之二哥發現上訴人躲在衣櫥內，遂自衣櫥內將上訴人捉出，因上訴人抵抗故於
    拉扯間上訴人撞到衣櫥受傷等情，業據被上訴人於警訊時陳述明確，並有附於上
    開刑事卷之偵訊筆錄足按。而上訴人於案發當日警訊時亦自承於被上訴人進入屋
    內時，伊因害怕躲在衣櫥，並謂其頭、手上之傷是被上訴人兄弟所為等情（見刑
    事卷附八十八年五月二十八日偵訊筆錄），由此可見上訴人係遭人自衣櫥中捉出
    乙情，應可認定；且衡諸常情，上訴人置身於空間有限之衣櫥內與人拉扯致受傷
    亦非無可能，另綜觀被上訴人上開警訊所述暨上訴人受傷情形、相片上所示拍攝
    時間為八十八年五月二十八日四時十四分、診斷書上記載就診日期等，亦應可認
    定上訴人之傷勢係案發當時所造成。至於該傷勢是否為被上訴人所為，上訴人於
    警訊時並未明確指述被上訴人，僅謂係被上訴人兄弟所為，此外，上訴人亦未另
    提出證據證明其所受傷害係被上訴人之行為所致，則依前揭法條暨判例意旨所示
    上訴人抗辯受被上訴人不法侵害請求精神慰撫金三十萬元，即無足採，所為抵銷
    之抗辯，亦屬無據。
七、綜上所述，本件被上訴人依據侵權行為之法律關係請求上訴人給付精神慰撫金，
    為有理由，從而原審判決命上訴人給付被上訴人三十萬元，核屬適當，上訴意旨
    旨摘原判決不當，求予廢棄改判，為無理由，應予駁回其上訴。
據上論結，本件上訴為無理由，依民事訴訟法第四百三十六條之一第三項、第四百六
十三條、第三百八十五條第一項、第四百四十九條第一項、第七十八條，判決如主文
。
中      華      民      國    八十九    年    十二      月    二十      日
                                  臺灣新竹地方法院民事第二庭
~B審判長法官  陳國成
~B法      官  林南薰
~B法      官  魏瑞紅
右為正本係照原本作成。
不得上訴。
~B法院書記官  李桂珠
中      華      民      國    八十九    年    十二      月    二十      日


司法院資訊處製作；財團法人民間司法改革基金會備份。
